【裁判字號】    98,易,495
【裁判日期】    980630
【裁判案由】    妨害名譽
【裁判全文】
臺灣高雄地方法院刑事判決               98年度易字第495號
公  訴  人  臺灣高雄地方法院檢察署檢察官
被      告  乙○○
            丙○○
上列被告因妨害名譽案件，經檢察官提起公訴（97年度偵字第25
362、25821 號），本院判決如下：
    主  文
乙○○犯公然侮辱罪，貳罪，各處拘役貳拾日，如易科罰金，均
以新台幣壹仟元折算壹日，應執行拘役參拾日，如易科罰金，以
新台幣壹仟元折算壹日。
丙○○無罪。
    事  實
一、乙○○與戊○○、己○○○夫妻係鄰居關係，雙方相處不睦
    ，時有嫌隙，詎乙○○竟基於公然侮辱之犯意，於民國97年
    6 月9 日17時35分許，在高雄市○○區○○路885 號北國麗
    景社區中庭之公開場所，以「幹你娘」之足以貶損他人人格
    之粗鄙言語，辱罵戊○○、己○○○；另於同年8 月3 日20
    時許，在上開社區中庭，同以「幹你娘」辱罵戊○○、己○○○。
二、案經戊○○、己○○○訴請臺灣高雄地方法院檢察署檢察官
    偵查起訴。
    理  由
一、本判決下列引用之各項證據資料，有關傳聞證據部分，業經
    檢察官、被告2 人同意作為本案證據使用，本院審酌該等證
    據作成時之情況，認無何取證之瑕疵或其他不當情事，依刑
    事訴訟法第159 條之5 第1 項規定，認具有證據能力，合先
    敘明。
二、訊據被告乙○○矢口否認犯行，辯稱：伊沒有辱罵告訴人夫
    妻，是告訴人夫妻無中生有云云。經查：
（一）被告乙○○與告訴人戊○○、己○○○夫妻同為高雄市○○區○○路885 號北國麗景社區之住戶，且為鄰居關係，
      兩家長期不睦，時有糾紛一情，業據被告自承不爭，並經
      證人即曾任該社區總幹事之甲○○到庭證述無訛，堪以認
      定。
（二）被告乙○○於97年6 月9 日17時35分許，在社區中庭，以
      「幹你娘」辱罵告訴人戊○○、己○○○之事實，業據證
      人戊○○於偵查中結證：97年6 月9 日下午5 點多，被告
      乙○○有在中庭罵我們夫妻，有罵我們「幹你娘」的話等
      語甚詳（97年度偵字25362 號卷第22頁），核與證人甲○○於偵訊時所證：當天下午我有聽到他們在互罵，互罵的
      內容有三字經（上開偵卷第15頁背面），當時被告夫婦與
      告訴人夫婦在社區中庭發生爭執，印象中4 人都有在場，
      應該是雙方互罵三字經，但三字經之具體內容為何，時間
      已久，我記不清楚（院卷第27頁）等語大致相符，足認證
      人戊○○所述，應係可採。
（三）被告乙○○另於同年8 月3 日20時許，在社區中庭，以「
      幹你娘」辱罵戊○○、己○○○之事實，則據告訴人夫妻
      具狀提出告訴後，檢察官依職權傳喚當日到場處理之員警
      丁○○，經證人丁○○證稱：當天晚上勤務中心獲報旗楠
      路885 號（即本案社區）管理室有人滋事，我到場後被告
      乙○○在中庭與告訴人夫妻對罵，我看到雙方都有互罵「
      幹你娘」的話，他們雙方吵架，我們警方負責排解等語甚
      明（97年度偵字25281 號卷第43頁），復於本院再次結證
      ：「（公訴人問：當天誰講過「幹你娘」？）雙方的男的
      都有罵」等語屬實（院卷第28、29頁），洵堪採信。
（四）綜上，被告乙○○空言否認犯行，核無可採，本件事證明
      確，被告乙○○先後2 次犯行，均堪認定，應依法論科。
三、核被告乙○○先後2 次所為，均係犯刑法第309 條第1 項之
    公然侮辱罪。其各次所為，均係以一辱罵行為，同時侵害告
    訴人戊○○、己○○○之名譽法益，為想像競合犯，應從一
    重論處。又所犯上開2 罪，犯意各別，行為獨立，應予分論
    併罰。爰審酌被告乙○○與告訴人夫妻為鄰居關係，未能和
    睦共處，僅因一時糾紛，即逞口舌之快，出言辱罵告訴人夫
    妻，行為實有不當，且犯後否認犯行，難認態度良好，惟念
    其無何不良素行，有其前案紀錄表可稽，及其智識程度、生
    活狀況等一切情狀，分別量處如主文所示之刑，並依所犯情
    節，諭知如主文所示之易科罰金折算標準暨定其應執行刑，
    以示懲儆。
四、公訴意旨另以：被告丙○○（即被告乙○○之妻）基於公然
    侮辱之犯意，分別於97年6 月9 日17時35分許、同年8 月3
    日20時許，均在北國麗景社區中庭，以「幹你娘」之污穢言
    詞，辱罵戊○○、己○○○，因認被告丙○○2 次所為，均
    係犯刑法第309 條第1 項之公然侮辱罪嫌。
（一）按犯罪事實應依證據認定之，無證據不得認定其犯罪事實
      ；不能證明被告犯罪者，應諭知無罪之判決，刑事訴訟法
      第15 4條第2 項、第301 條第1 項分別定有明文。又刑事
      訴訟上證明之資料，無論其為直接或間接證據，均須達於
      通常一般之人均不致有所懷疑，而得確信其為真實之程度
      ，始得據為有罪之認定，若關於被告是否犯罪之證明未能
      達此程度，而有合理懷疑之存在，致使無從形成有罪之確
      信，根據「罪證有疑，利於被告」之證據法則，即不得遽
      為不利被告之認定（最高法院76年台上字第4986號判例意
      旨參照）。
（二）公訴意旨認被告丙○○涉犯上開罪嫌，無非係以證人戊○○、己○○○、甲○○、丁○○之證詞，為其主要論據。
      訊據被告丙○○堅詞否認犯行，辯稱：伊沒有出言罵告訴
      人夫妻，伊不會說三字經等語。
（三）經查，97年6 月9 日17時35分許、同年8 月3 日20時許，
      被告乙○○與告訴人夫妻在北國麗景社區中庭發生爭執，
      被告丙○○當時均在場一情，為被告丙○○所自承，並分
      經證人甲○○、丁○○於偵、審時證述屬實，固堪認定。
      惟：
   1、關於97年6 月9 日17時35分許，被告丙○○有無出言辱罵
      「幹你娘」一節，經本院於調查證據程序告以證人甲○○
      之證詞要旨，被告丙○○辯稱其未罵三字經，語畢，告訴
      人戊○○、己○○○隨即激動回應，當庭一致指稱：被告
      丙○○不是罵我們三字經，而是罵「公狗、母狗」等語明
      確（院卷第30頁），足見被告丙○○辯稱其當時未口出三
      字經，應屬可信；證人甲○○於偵、審時雖均證稱當時雙
      方有互罵三字經等語，然關於被告丙○○部分，核與上開
      告訴人於本院指述之內容不符，自不得執此為不利被告丙○○之認定，是公訴意旨所舉之證據，均不足證明被告丙○○有於上開時、地口出穢言「幹你娘」之舉。至告訴人
      指訴係遭被告丙○○辱以「公狗、母狗」一節，核非起訴
      範圍，本院無從予以審究，附此敘明。
   2、至同年8 月3 日20時許，被告丙○○有無出言辱罵「幹你
      娘」一節，檢察官並未傳喚告訴人夫妻就此加以釐清，此
      有偵查卷宗可稽，而證人丁○○於偵訊時固證稱：雙方在
      中庭互罵「幹你娘」等語，惟於本院審理時針對公訴人問
      及當天何人講過「幹你娘」時，則證稱：雙方的男的都有
      罵，女的我不太清楚等語（院卷第29頁），是本於罪疑為
      輕原則，自應為利於被告丙○○之認定。
（四）綜上，公訴人所舉之證據，無法使本院認定被告丙○○涉
      有2 次公然侮辱罪嫌；此外，復查無其他積極證據，足認
      被告丙○○確有上述犯行，即屬不能證明被告丙○○犯罪
      ，參諸前揭說明，依法應諭知無罪之判決。
據上論斷，應依刑事訴訟法第299 條第1 項前段、第301 條第1
項，刑法第309 條第1 項、第55條、第41條第1 項前段、第51條
第6 款，刑法施行法第1 條之1 ，判決如主文。
本案經檢察官李茂增到庭執行職務。
中    華    民    國    98    年    6     月    30    日
                  刑事第十九庭  法  官  周宛瑩
上正本證明與原本無異。
如不服本判決應於收受判決後10日內向本院提出上訴書狀，並應
敘述具體理由。其未敘述上訴理由者，應於上訴期間屆滿後20日
內向本院補提理由書(均須按他造當事人之人數附繕本)「切勿逕
送上級法院」。
                                書記官  彭帥雄
中    華    民    國    98    年    6     月    30    日
附錄本案論罪法條：
中華民國刑法第309條
（公然侮辱罪）
公然侮辱人者，處拘役或3 百元以下罰金。
以強暴犯前項之罪者，處1 年以下有期徒刑、拘役或5 百元以下
罰金。


司法院資訊處製作；財團法人民間司法改革基金會備份。
